臺灣臺南地方法院臺南簡易庭民事判決
110年度南簡字第802號
原      告  謝娜    

被      告  邱奕龍  


上列當事人間請求返還車輛事件，本院於民國110年8月4日言詞
辯論終結，判決如下：
    主  文
被告應將車牌號碼○○○－○○○○號自用小客車返還原告。 
訴訟費用由被告負擔。
本判決得假執行。   
    事實及理由
一、原告起訴主張：
　㈠訴之聲明：如主文第1項所示。
　㈡原告於民國108年1月4日將其所有之AXM-3856號自小客車（下
    稱系爭車輛）借與訴外人何嘉珅，供其代步及接送小孩使用
    ，雙方並約定何嘉珅應於109年11月30日前將系爭車輛返還
    與原告。嗣何嘉珅數次向原告表示，其無法於約定時間返還
    系爭車輛，原告遂於109年11月30日向臺南市政府警察局第
    四分局報案，嗣於110年4月15日收受臺灣臺南地方檢察署檢
    察官110年度偵字第1555號起訴書(下稱系爭起訴書）後，始
    知悉何嘉珅已於109年11月18日將系爭車輛質押給被告，向
    被告借款新臺幣（下同）11萬元。
　㈢系爭車輛為原告所有，何嘉珅無權處分系爭車輛。再者，被
    告與何嘉珅間之金錢借貸關係，與原告無關，且系爭車輛行
    照記載之車主為原告，何嘉珅既提出系爭車輛之行照予被告
    ，被告可得知何嘉珅並非車主，仍受讓系爭車輛之占有，自
    非善意第三人，顯有「因重大過失而不知讓與人無讓與權利
    」之情形，應不受法律之保護，原告自得依民法第767條規
    定，請求被告返還系爭車輛。
二、被告則以下列情詞資為抗辯：
  ㈠聲明：原告之訴駁回。
  ㈡何嘉珅於質押借款時，向被告表示其係願提供配偶即原告之
    系爭車輛作為擔保，欲借貸15萬元，借款期間為10日，其並
    簽發本票及提供行照正本給被告。被告知悉何嘉珅與原告育
    有一子，而認為該二人為夫妻，系爭車輛係二人之共同財產
    ，故同意借貸15萬元，並保管系爭車輛至何嘉珅還款為止。
    原告現以其與何嘉珅並非夫妻為由，拒絕承擔債務，已侵害
    被告之債權。　　
三、得心證之理由：　　
　㈠按所有人對於無權占有或侵奪其所有物者，得請求返還之。
    稱動產質權者，謂債權人對於債務人或第三人移轉占有而供
    其債權擔保之動產，得就該動產賣得價金優先受償之權。動
    產之受質人占有動產，而受關於占有規定之保護者，縱出質
    人無處分其質物之權利，受質人仍取得其質權。以動產所有
    權，或其他物權之移轉或設定為目的，而善意受讓該動產之
    占有者，縱其讓與人無讓與之權利，其占有仍受法律之保護
    。但受讓人明知或因重大過失而不知讓與人無讓與之權利者
    ，不在此限。民法第767條第1項前段、884、886、948條第1
    項分別定有明文。
　㈡查系爭車輛係原告所有，原告於108年1月4日借與訴外人何嘉
    珅作為代步之用，約定109年11月30日前應返還原告。詎何
    嘉珅竟於109年11月18日14時許，在臺南市永康區永大夜市
    附近之統一超商，以系爭車輛作為擔保，而將系爭車輛、鑰
    匙及行車執照均交與被告，並簽立15萬元本票1紙，向被告
    借得11萬元，約定於10日償還，惟何嘉珅並未依約償還，目
    前系爭車輛仍由被告占有中，何嘉珅因上開侵占行為，由臺
    灣臺南地方檢察署檢察官於110年3月29日以110年度偵字第1
    555號提起公訴等情，經兩造於檢察官偵訊中證述屬實，復
    有系爭車輛行車執照、上開本票、110年度偵字第1555號起
    訴書在卷可參（本院卷第41-44、49、73-77、107-109頁）
    ，堪信為真。
　㈢被告固辯稱：其因知悉何嘉珅與原告育有一子，而認為二人
    為夫妻關係，系爭車輛係二人之共同財產，否則原告豈會將
    系爭車輛及行照正本交與何嘉珅。被告係因何嘉珅主動交付
    行照正本及汽車鑰匙作為擔保，而同意借貸金錢，並同意保
    管系爭車輛至何嘉珅還款為止，原告不得拒絕承擔前揭債務
    云云。經查，何嘉珅向被告借款當時，既已提供其上載有車
    主為原告之行車執照交與被告查閱，被告當已知悉系爭車輛
    並非何嘉珅所有，卻聽信何嘉珅之詞而擅自認定何嘉珅與原
    告係夫妻，系爭車輛為二人之共同財產，未進一步要求何嘉
    珅提供身分證查證其與原告是否為夫妻，即受讓系爭車輛之
    占有，自有「重大過失」而不知讓與人無讓與之權利者，依
    民法第886、948條第1項但書之規定，被告並未善意受讓系
    爭車輛之占有而取得質權無訛。被告上開抗辯，尚屬無據，
    其無權占有系爭車輛之事實自明。準此，原告依民法第767
    條第1項規定，請求被告返還其無權占有之系爭車輛，核屬
    有據。
四、綜上所述，原告本於所有人之地位，請求被告返還系爭車輛
    ，為有理由，應予准許。本件係依民事訴訟法第427條第1項
    規定適用簡易訴訟程序所為被告敗訴之判決，依同法第389
    條第1項第3款規定，應依職權宣告假執行，
五、訴訟費用負擔之依據：民事訴訟法第78條。
中　　華　　民　　國　　110 　年　　8 　　月　　18　　日
                  臺南簡易庭  法  官  陳尹捷
以上正本係照原本作成。
如不服本判決，應於判決送達後20日內，向本院提出上訴狀並表
明上訴理由，如於本判決宣示後送達前提起上訴者，應於判決送
達後20日內補提上訴理由書（須附繕本）。
如委任律師提起上訴者，應一併繳納上訴審裁判費。　　　　　
中　　華　　民　　國　　110 　年　　8 　　月　　18　　日
                              書記官  曾美滋